臺灣高等法院臺中分院刑事裁定　
111年度毒聲重字第85號

聲  請  人  
即受裁定人  黃冠傑


                    現於法務部矯正署臺中戒治所戒治分所戒治中
上列聲請人因聲請強制戒治案件，對於本院110年度毒抗字第136
2號，中華民國111年1月27日確定裁定（原審案號：臺灣臺中地
方法院110年度毒聲字第1380號），聲請重新審理，本院裁定如
下：
    主  文
重新審理之聲請駁回。
    理  由
一、聲請意旨略以：本院民國111年1月27日110年度毒抗字第136
    2號再抗告駁回裁定，說明聲請人即受裁定人黃冠傑（下稱
    聲請人）有多重毒品濫用之種類為海洛因、甲基安非他命，
    然聲請人並無施用海洛因之前科，有聲請人之前科資料可稽
    。而本院110年度毒抗字第1362號裁定先以聲請人有多重毒
    品濫用（甲基安非他命、安非他命）駁回聲請人之抗告，復
    於駁回再抗告裁定說明該部分實為「有多重毒品濫用（種類
    ：H、A【即海洛因、甲基安非他命】）」之誤繕，足認上開
    裁定憑以認定聲請人有多重毒品濫用之法務部矯正署臺中戒
    治所（下稱臺中戒治所）110年10月18日中戒所衛字第11010
    006810號函檢附之110年10月15日「有無繼續施用毒品傾向
    評估標準紀錄表」顯有重大瑕疵，本件有毒品危害防制條例
    第20條之1第1項第5款所定事由，爰執此新證據聲請重新審
    理，請求更為適當之裁定，俾聲請人早日返家與未婚妻團圓
    等語。
二、按強制戒治之裁定確定後，有毒品危害防制條例第20條之1
    第1項各款所列情形之一，認為應不施以強制戒治者，受強
    制戒治處分之人，或其法定代理人、配偶，或檢察官得以書
    狀敘述理由，聲請原裁定確定法院重新審理，毒品危害防制
    條例第20條之1第1項定有明文。該條所規定之重新審理係為
    確定裁定認定事實錯誤所設之特別救濟程序，是聲請重新審
    理之對象應為具有實體確定力之裁定，從而經法院以不合法
    律上程式，從程序上駁回者，即非聲請重新審理之標的。又
    重新審理之聲請是否具備合法條件，受理聲請之法院應先加
    審查，若其聲請程序不合法，應以裁定駁回之，毒品危害防
    制條例第20條之1第4項前段亦有明文。
三、經查：
　㈠本件聲請人因於109年10月31日下午某時，在彰化縣員林市湖
    水路51巷底之三合院內，以火燒烤吸食煙霧之方式，施用第
    二級毒品甲基安非他命1次，經臺灣臺中地方法院（下稱臺
    中地院）以110年度毒聲字第199號裁定令入勒戒處所觀察、
    勒戒後，經臺中戒治所附設勒戒處所評估結果，認其仍有繼
    續施用毒品之傾向，而由檢察官向臺中地院聲請強制戒治，
    經臺中地院以110年度毒聲字第1380號裁定令入戒治處所強
    制戒治，聲請人不服提起抗告，經本院於110年12月8日以11
    0年度毒抗字第1362號裁定駁回抗告，聲請人不服提起再抗
    告，復經本院於111年1月27日以110年度毒抗字第1362號裁
    定駁回再抗告等情，業經本院調閱110年度毒抗字第1362號
    全案電子卷宗查核屬實，並有上開裁定及臺灣高等法院被告
    前案紀錄表在卷可參。
　㈡按對於抗告法院之裁定，除刑事訴訟法第415條第1項但書設
    有特別規定者外，不得再行抗告。而關於強制戒治之裁定，
    戒治處分執行條例並無特別規定，依刑事訴訟法第415條第1
    項之規定，因不屬於該條項但書各款所列之例外情形，故依
    該條項前段規定，亦不得再行抗告，亦即經檢察官聲請法院
    裁定強制戒治之案件，係以受理抗告之高等法院（即抗告法
    院）為終審法院，一經抗告法院裁定，即屬確定，當事人不
    得更行聲明不服（最高法院110年度台抗字第1267號裁定意
    旨參照）。查聲請人不服臺中地院110年度毒聲字第1380號
    強制戒治裁定，提起抗告，經本院於110年12月8日110年度
    毒抗字第1362號裁定以無理由駁回其抗告，揆諸首揭說明，
    該實體裁定因不得再行抗告即告確定。從而聲請人更行聲明
    不服，為本院於111年1月27日110年度毒抗字第1362號以法
    律上所不應准許裁定駁回，該裁定即屬駁回聲請不合法之程
    序裁定，非得聲請重新審理之標的，本件聲請顯然違背聲請
    重新審理之程序，應予駁回。
　㈢又聲請重新審理，應於裁定確定後30日內提起，但聲請之事
    由，知悉在後者，自知悉之日起算，毒品危害防制條例第20
    條之1第2項定有明文。本院110年12月8日、111年1月27日所
    為之110年度毒抗字第1362號裁定，分別於110年12月10日、
    111年2月9日送達由聲請人親自簽收，有本院送達證書在卷
    可稽（見本院110年度毒抗字第1362號卷第73頁、本院卷第5
    3頁），是上開不得更行聲明不服之裁定，均於受裁定人收
    受送達日即生確定效力，且聲請人於110年12月10日收受本
    院110年12月8日裁定之日起，應即已知悉其所欲爭執之事由
    而應自該日起算聲請重新審理期間。聲請人遲至111年3月28
    日始聲請本件重新審理，顯均逾30日之不變期間，違背法律
    上之程式而不合法，附此敘明。
四、據上論斷，依毒品危害防制條例第20條之1第4項前段，裁定
    如主文。　　　
中　　華　　民　　國　　111 　年　　4 　　月　　18　　日
              刑事第四庭  審判長法　官  蔡名曜
                                法　官  林宜民
                                法　官  邱鼎文
以上正本證明與原本無異。
不得抗告。
                                書記官  陳宜屏
中　　華　　民　　國　　111 　年　　4 　　月　　18　　日